臺灣高等法院高雄分院刑事判決　　　　　　　　　　　九十三年度交上易字第二號
　　上　訴　人
　　即　被　告　甲○○
右上訴人因業務過失傷害案件，不服臺灣屏東地方法院九十二年度交訴字第九三號中
華民國九十二年十二月三日第一審判決（起訴案號：臺灣屏東地方法院檢察署九十二
年度偵字第二三二五號），提起上訴，本院判決如左：
      主  文
上訴駁回。
      事  實
一、甲○○係負責駕駛大客車載送乘客上下班為業，為從事業務之人，於民國九十二
    年一月十九日下午十五時五十分許，駕駛「國華遊覽車客運有限公司」所有車號
    ＧＧ─二五六號之大客車，載送「中美和石油化學公司」工廠員工，沿屏東縣潮
    州鎮○○路由西向東行駛，途經同鎮○○路與新生路設有燈光號誌管制之交岔路
    口，擬右轉南向進入新生路之際，原應注意汽車行駛至交岔路口時，轉彎車應讓
    直行車先行，而依當時為晴天自然光線、視距良好、路面無障礙等情況，並非不
    能注意，且依其智識、能力亦無不能注意之情事，詎竟疏未注意應讓直行車先行
    ，於上開路段車行方向之號誌轉為綠燈後隨即貿然右轉，適有李碧蓮騎乘車號八
    五五─九二二二號輕型機車後載其女乙○○，同向在甲○○所駕車輛右側車道直
    行，擬由西向東方向直行通過中山路與新生路交岔路口時，亦疏未注意車前狀況
    ，並隨時採取必要之安全措施，而依當時情形，亦無不能注意之情事，於見其車
    行號誌轉為綠燈，逕行驅車進入該路口，因突見甲○○所駕駛之上開大客車向右
    轉彎，為閃避而緊急煞車，致所駕機車失去平衡而人車倒地，致後座之乙○○受
    有左脛骨開放性骨折等傷害，嗣經警方接獲報案並根據路人陳振國提供肇事車輛
    之車號，始循線查獲上情。
二、案經乙○○訴由屏東縣警察局潮州分局報請臺灣屏東地方法院檢察署檢察官偵查
    起訴。
      理  由
一、訊據上訴人即被告甲○○固坦承有於右揭時、地，駕駛前開車號大客車行經肇事
    地點等事實，然否認前揭業務過失傷害犯行，辯稱：當日伊係依規定右轉，並無
    任何過失，且亦無擦撞告訴人所乘坐之機車，不知其如何倒地，而告訴人所受前
    開傷害，亦不知如何造成，亦與其無關云云。然查：
(一)、被告駕駛前開車號大客車，於上開時、地貿然右轉，致當時駕駛前開機車之告訴
    人之母李碧蓮為閃避而緊急煞車，致告訴人乙○○及所乘機車倒地，告訴人受有
    左脛骨開放性骨折等傷害等情，業據告訴人指訴明確（見原審卷第六二頁），核
    與告訴人之母李碧蓮所證：「當時伊騎乘機車載女兒沿中山路直行，到達新生路
    口等候綠燈，綠燈亮時要起步，伊看到對方大客車要右轉新生路，當時兩車相距
    約五公尺，伊就馬上煞車，‧‧‧，人車倒地後，伊女兒左腿骨折受傷」等情相
    符（見警卷第五頁反面、原審卷第五八頁），並參以證人陳振國於偵查中所證：
    「當時伊騎乘機車在新生路上等候綠燈，大客車從中山路右轉新生路，轉過之後
    ，伊就看到告訴人所乘坐之機車倒地，伊遂打電話叫救護車」（見偵卷第十七頁
    ）等情，復有告訴人於事發當日至高雄醫學院附設中和紀念醫院就醫之九十二年
    一月十九日診斷證明書一紙、屏東縣警察局潮州分局製作之道路交通事故調查報
    告、事故發生後所拍攝之現場相片四張（見警卷第十至十七頁）在卷可按，故被
    告於上開時、地駕駛貿然右轉，致告訴人之母李碧蓮為閃避之而緊急煞車，因而
    人車倒地，告訴人受有前揭傷害之事實，堪予認定。
(二)、告訴人於警、偵中雖陳：「大客車擦撞到伊所乘坐之機車，因而人車倒地」云云
    ，然其於原審經檢察官詰問關於遊覽車有無撞到機車之問題時，其遲疑後方回答
    ：「有」；檢察官復詰問：大客車係何部位撞到機車時，其答稱：「伊不清楚碰
    撞到何部位」（見原審卷第六二頁）；又檢察官詰問告訴人關於兩車擦撞時聲音
    是否很大及其是否聽的很清楚之問題，告訴人均於停頓後方答稱：「兩車擦撞時
    ，伊有聽到碰一聲，伊聽得很清楚」（見原審卷第六三頁），此核與其母李碧蓮
    經隔離訊問所稱：「伊沒有聽到有擦撞聲音」（見原審卷第六十頁）尚非一致；
    又告訴人之母李碧蓮於警訊亦陳「機車無明顯之損害」（見警卷第六頁正面）等
    語，且觀之卷附事故發生後所攝之大客車照片十一張，亦未見明顯刮痕或擦撞痕
    跡（見警卷第十八頁、偵卷第八頁），亦經警員鍾永能於偵查證述：「伊是接到
    報案後才去現場，是根據有路人看到車牌，翌日才通知被告到案，被告之車子有
    開來讓我們檢視，看不出有擦撞之痕跡」（見偵卷第十八頁），是被告所駕前開
    大客車尚乏證據足認有與告訴人所乘機車發生擦撞之事實，則告訴人前開「有擦
    撞」之陳述，應屬其個人主觀之誤認，附此敘明。
(三)、按汽車行駛至交岔路口時，轉彎車應讓直行車先行，道路交通安全規則第一百零
    二條第六款定有明文。本件被告於原審雖舉證人陳寶燭、林長和（當時大客車車
    上之乘客）所證「沒聽到碰撞聲音」（見原審卷第六六、六九頁）等情為證，然
    被告既考領有大客車駕駛執照（見警卷第二二頁），對於前揭規定自應知悉，亦
    為其所應注意，且當時為晴天日間自然光線，道路無障礙物，視線良好等情況，
    且依其智識、能力亦無不能注意之情事，此有前開道路交通事故調查報告表可按
    ，被告竟疏未注意上開關於交通安全之規定而貿然右轉，致告訴人之母為閃避被
    告所駕駛之大客車，因而緊急煞車，致告訴人倒地受有前述傷害，被告之駕駛行
    為有過失，且此過失行為與告訴人所受傷害間，顯有相當因果關係。至於告訴人
    之母李碧蓮騎車行經事發地點前，如注意車前之人、車動態，採取安全之減速或
    煞停措施，當可避免本案車禍之發生，堪認告訴人所搭乘其母李碧蓮所駕機車，
    亦有疏於注意車前狀況之情，對於其因本件道路交通事故所受傷害之發生與範圍
    之擴大，亦屬與有過失，惟此無解於被告前揭業務過失責任之認定。
(四)、綜上所述，被告所辯上情，顯係卸責之詞，並無可採，本件事證明確，被告前揭
    業務過失傷害犯行，堪以認定。
二、查被告係以駕駛大客車為業，為從事業務之人，業據其供承在卷，是核其所為，
    係犯刑法第二百八十四條第二項前段之業務過失傷害罪。原判決關於此部份爰依
    刑法第二百八十四條第二項前段、第四十一條第一項前段，罰金罰鍰提高標準條
    例第一條前段、第二條等規定，並審酌被告未有其他刑案紀錄之素行尚佳（有被
    告之臺灣高等法院被告全國前案紀錄表一份可查），此次犯行肇致告訴人受有開
    放性骨折之傷害，所生損害尚非甚鉅，且騎乘機車搭載告訴人之母亦與有過失（
    如前所述）等一切情狀，量處拘役五十日，並諭知如易科罰金以三百元折算一日
    之折算標準。經核此部分認事用法均無違誤，量刑亦稱妥適，被告上訴意旨仍執
    前詞否認犯行，指摘原判決此部份不當，為無理由，應予駁回。
三、原判決關於被告被訴駕駛動力交通工具肇事致人受傷而逃逸部分，業經原審判決
    無罪確定，附此敘明。
據上論斷，應依刑事訴訟法第三百六十八條，判決如主文。
本案經檢察官方娜蓉到庭執行職務。
中      華      民      國    九十三    年      二      月     二十     日
                              臺灣高等法院高雄分院刑事第八庭
                                  審判長法官  郭雅美
                                        法官  裕斗
                                        法官  張意聰
右正本證明與原本無異。
不得上訴。
                                  法院書記官  張文斌
中      華      民      國    九十三    年      二      月     二十     日
附錄本判決論罪科刑法條全文：
刑法第二百八十四條第二項前段
從事業務之人，因業務上之過失傷害人者，處一年以下有期徒刑、拘役或一千元以下
罰金。
